臺灣彰化地方法院民事裁定
                                       110年度亡字第18號
聲  請  人  黃于庭  



相  對  人  黃賀    
上列聲請人聲請宣告失蹤人黃賀死亡事件，本院裁定如下：
    主      文
宣告黃賀（男、民國前00年0月0日生、最後設籍地址：彰化縣○○
鄉○○村○○巷00號）於中華民國50年3月6日下午12時死亡。
聲請程序費用由黃賀之遺產負擔。
    事實及理由
一、按失蹤人失蹤滿10年後，法院得因利害關係人之聲請，為死
    亡之宣告，民國71年1月4日修正公布前之民法總則第8條第1
    項定有明文。又我國民法總則雖於18年5月23日已由國民政
    府制定公布全文，並於同年10月10日於大陸地區施行，然臺
    灣地區於34年10月25日光復後始適用民法之規定。次按民法
    總則第8條、第9條及第11條之規定，於民法總則施行前失蹤
    者，亦適用之；民法總則施行前已經過民法總則第8條所定
    失蹤期間者，得即為死亡之宣告，並應以民法總則施行之日
    為失蹤人死亡之時；修正之民法總則第8條之規定，於民法
    總則施行後修正前失蹤者，亦適用之，但於民法總則修正前
    ，其情形已合於修正前民法總則第8條之規定者，不在此限
    ，民法總則施行法第3條第1項、第2項、第3項分別規定甚明
    。再所謂失蹤係指失蹤人離去其最後住所或居所，陷於生死
    不明之狀態而言（最高法院85年度台抗字第328號裁定意旨
    參照）。復按法院准許宣告死亡之聲請者，應公示催告；公
    示催告應揭示於法院公告處、資訊網路及其他適當處所；法
    院認為必要時，並得命登載於公報或新聞紙，或用其他方法
    公告之。又前開陳報期間，自揭示之日起，應有6個月以上
    ，但失蹤人滿百歲者，其陳報期間，得定為自揭示之日起2
    個月以上，家事事件法第156條、第130條第3項至第5項分別
    定有明文。
二、本件聲請意旨略以：失蹤人黃賀（男、民國前00年0月0日生
    、最後設籍地址：彰化縣○○鄉○○村○○巷00號）於民國32年8
    月7日行蹤不明，迄今音訊全無已逾78年，有臺灣省彰化縣
    戶籍登記簿影本、受(處)理失蹤人口案件登記表、親屬系統
    表、日據時期戶籍簿冊浮籤記事專用頁、戶籍謄本(現戶部
    分)等件在卷可按。又本院前已准許對失蹤人黃賀為死亡宣
    告之公示催告，並將准予公示催告之內容揭示於法院公告處
    、司法院網站及其他適當處所，現申報期滿，未據失蹤人黃
    賀陳報其生存，或知失蹤人生死者陳報其所知，爰依法聲請
    宣告失蹤人黃賀死亡等語。
三、聲請人主張失蹤人黃賀於民國前00年0月0日生，於32年8月7
    日行蹤不明，迄今音訊全無已逾78年，前經本院准許對失蹤
    人為宣告死亡之公示催告，並將准予公示催告之內容揭示於
    法院公告處、司法院網站及其他適當處所等情，有臺灣省彰
    化縣戶籍登記簿影本、受(處)理失蹤人口案件登記表、親屬
    系統表、日據時期戶籍簿冊浮籤記事專用頁、戶籍謄本(現
    戶部分)、本院公示催告公告、公示送達揭示報告、家事事
    件公告資料、司法院最新動態訊息內容、彰化縣大村鄉公所
    函等件附卷可稽。又經本院依職權向彰化○○○○○○○○函查失蹤
    人黃賀之戶籍資料，有彰化○○○○○○○○110年11月9日員戶字第
    1100004694號函說明稱：按現行國民身分證統一編號及檢查
    碼係自民國58年起始編制施行，本案「黃賀」依戶籍簿冊記
    載「往南方未歸依法民國40年3月6日黃慶代報遷出」等語綦
    詳，又失蹤人黃賀無現行統號之配賦，迄今仍為警局列管之
    失蹤人口，亦有彰化○○○○○○○○函覆之相關戶籍資料、彰化縣
    警察局函覆之失蹤人口系統資料報表等件在卷可稽，是依現
    有卷內證據，失蹤人黃賀戶籍登記舊簿姓名欄位既有劃線情
    形，且係登載「往南方未歸依法民國40年3月6日黃慶代報遷
    出」等語，堪認關係人黃賀之戶籍於40年3月6日遭遷出，其
    自該時起失蹤迄今，生死不明乙節，應非子虛。　　
四、本件現今申報期滿，未據失蹤人黃賀陳報其生存，或知失蹤
    人生死者陳報其所知，揆諸前揭規定，自得於失蹤人黃賀失
    蹤滿10年後為死亡宣告。是聲請人聲請對失蹤人黃賀為死亡
    宣告，核無不合，應予准許。又查失蹤人黃賀係於40年3月6
    日失蹤，計至50年3月6日屆滿10年，依民法第9條第2項前段
    ，應推定於50年3月6日下午12時為失蹤人黃賀死亡之時，爰
    宣告如主文第1項所示。
五、依家事事件法第154條第3項，裁定如主文。
中　　華　　民　　國　 111　　年　　3 　　月　　 31　日
                    家事法庭    法  官　 黃倩玲
以上正本係照原本作成
如對本裁定抗告，須於裁定送達後10日之不變期間內，向本院提
出抗告狀，並繳納抗告費新台幣1,000元
中　　華　　民　　國　 111  　年　　3 　　月　　 31　 日
                                書記官　呂怡萱